【裁判字號】    92,台上,2199
【裁判日期】    920424
【裁判案由】    違反著作權法
【裁判全文】
最高法院刑事判決                              九十二年度台上字第二一九九號
    上  訴  人  甲○○
    選任辯護人  周金城律師
右上訴人因違反著作權法案件，不服台灣高等法院高雄分院中華民國八十九年十二月
十四日第二審判決（八十九年度上訴字第一四九六號，起訴案號：台灣高雄地方法院
檢察署八十九年度偵字第一七二五六、一七四三五號），提起上訴，本院判決如左：
    主  文
原判決撤銷，發回台灣高等法院高雄分院。
    理  由
本件原判決認定上訴人甲○○為高雄縣梓官鄉○○路二八九號「育智店」之負責人，
以販賣電視遊樂器主機、週邊設備及電腦遊戲軟體為業，明知如原判決附表（下稱附
表）一所示之電腦程式著作，分別係日商新力電腦娛樂股份有限公司（下稱日商新力
公司）、日商思奎爾股份有限公司（以下簡稱日商思奎爾公司）及日商卡波光股份有
限公司（下稱日商卡波光公司）於附表一所示發行日，在日本正式發行及分別於同日
委託台灣英特全股份有限公司（下稱英特全公司），在中華民國境內同步首次發行及
販售，及日商西雅企業股份有限公司（下稱日商西雅公司）所創作之著作物，並於該
著作完成時，於附表一所示發行日，在台灣地區首次發行，均為上開公司有著作權之
電腦程式而為侵害著作權之物，亦明知「ＳＥＧＡ」係日商西雅公司享有商標專用權
之商標圖樣，「ＰＳ及圖」係日商新力公司享有商標專用權之商標圖樣，指定使用於
電腦、錄有電腦程式之卡帶、磁碟及卡匣之商品，現仍在專用期間，竟基於意圖營利
之常業犯意（販賣附表一之物）及概括犯意（販賣附表二之物），自民國（下同）八
十九年一月二十五日起，在上址，以每片遊戲光碟片新台幣（下同）二十元之價格，
向姓名不詳之之成年男子，販入附表一所示非法重製之電腦遊戲光碟片及如附表二所
示使用「ＳＥＧＡ」、「ＰＳ及圖」商標圖樣於同類電視遊戲器程式之遊戲光碟片，
再以每片三十元至四十元之價格售予不特定人，賴以為生，並以之為常業。嗣於八十
九年二月十七日下午三時十五分許，在上址為警當場查獲，並扣得其所有供販賣所用
如附表一所示之盜版遊戲光碟片一百十三片及如附表二所示之仿冒遊戲光碟片一千八
百九十九片等情，因而撤銷第一審判決，改判仍論處上訴人以明知為侵害著作權之物
，意圖營利而交付之方法，侵害他人之著作權為常業，固非無見。
惟查：(一)內政部八十四年八月九日內著會發字第八四一四八０八號函，僅就台灣公
司（法人）或個人於日本著作人在日本發行一年內取得該著作之專有權利，是否受我
國著作權法保護一問題，釋示稱：按台灣公司（法人）或個人於日本著作人在日本發
行後一年內取得該著作之專有權利而符合「北美事務協調委員會與美國在台協會著作
權保護協定」（下稱中美著作權保護協定）第一條第四項規定者，依著作權法第四條
規定，得受我國著作權法保護等語。足見關於日本人之著作，倘其著作人在日本發行
一年內未將該著作之專有權利轉讓或授權給台灣之公司或個人者，即不能援引上開內
政部函或上開中美著作權保護協定以論斷其著作權是否應受我國著作權法之保護，而
應審究其是否符合著作權法第四條第一項第一款之規定而為論斷。依原判決事實認定
，原判決附表一所示由日商西雅公司創作之著作物（即 FIGHTING VIPERS），係日商
西雅公司於八十五年八月二十二日在我國管轄區域內首次發行之著作，倘其認定之事
實屬實，則該著作是否應受我國著作權法之保護，尚應審究該著作是否符合著作權法
第四條第一項第一款但書「但以該外國人之本國，對中華民國人之著作在相同之情形
下亦予保護且經查證屬實者為限」之規定，亦即應審究查證日本對於中華民國人之著
作在相同情形下，是否亦予保護之事實以為論斷，始為合法，原審漏未就此加以查明
審究，遽認該日商西雅公司之著作依中美著作權保護協定應受我國著作權法保護云云
，尚嫌速斷，併有查證未盡及理由尚欠完備之違誤。上訴意旨執以指摘原判決不當，
尚非全無理由，應認原判決有撤銷發回更審之原因。
據上論結，應依刑事訴訟法第三百九十七條、第四百零一條，判決如主文。
中      華      民      國    九十二    年      四      月    二十四    日
                              最高法院刑事第十一庭
                                  審判長法官  呂  潮  澤
                                        法官  白  文  漳
                                        法官  陳  世  雄
                                        法官  孫  增  同
                                        法官  林  開  任
      右正本證明與原本無異
                                              書  記  官
中      華      民      國    九十二    年      四      月    二十九    日


司法院資訊處製作；財團法人民間司法改革基金會備份。
